【裁判字號】    97,交聲,2448
【裁判日期】    971027
【裁判案由】    聲明異議
【裁判全文】
臺灣高雄地方法院交通事件裁定        97年度交聲字第2448號
原處分機關  交通部公總局高雄區監理所
異  議  人  甲○○
上列異議人因違反道路交通管理處罰條例案件，對於交通部公總
局高雄區監理所中華民國97年10月14日違反道路交通管理事件裁
決書（原處分案號：高監自裁字裁80－Z5B001901 號）聲明異議
，本院裁定如下：
    主  文
原處分關於罰鍰部分撤銷。
    理  由
一、原處分意旨略以：受處分人甲○○於民國97年7 月12日凌晨
    4 時55分，駕駛車號ZX－1658號自用一般小客車，行經國道
    10號西向6 公里處，經警攔檢測定酒精濃度超過標準（每公
    升0.55毫克以上），爰依道路交通管理處罰條例第35條第1
    項第1 款之規定，裁處罰鍰新台幣（下同）4 萬9,500 元，
    吊扣駕駛執照12個月，並施以道安講習等情。
二、聲明異議意旨則以：異議人之酒駕行為，業經檢察官為緩起
    訴處分，命異議人向國庫支付5 萬元確定。詎原處分機關對
    於同一酒駕行為，又於97年10月14日裁處罰鍰4 萬9,500 元
    ，顯違行政罰法第26條第1 項前段「一事不二罰」之規定，
    為此聲明異議，請求撤銷原處分關於罰鍰4 萬9,500 元部分
    等語（至吊扣駕駛執照、施以道安講習部分則未異議）。
三、按汽車駕駛人，駕駛汽車經測試檢定，酒精濃度超過規定標
    準者，處1 萬5 千元以上6 萬元以下罰鍰，並當場移置保管
    其車輛及吊扣其駕駛執照1 年，並應接受道路交通安全講習
    ，道路交通管理處罰條例第35條第1 項第1 款、第24條第1
    項第2 款雖分別定有明文。惟一行為同時觸犯刑事法律及違
    反行政法上義務規定者，依刑事法律處罰之。但其行為應處
    以其他種類行政罰或得沒入之物而未經法院宣告沒收者，亦
    得裁處之。前項行為如經不起訴處分或為無罪、免訴、不受
    理、不付審理之裁判確定者，得依違反行政法上義務規定裁
    處之，行政罰法第26條亦規定明確。立法理由略以：一行為
    同時觸犯刑事法律及違反行政法上義務規定時，由於刑罰與
    行政罰同屬對不法行為之制裁，而刑罰之懲罰作用較強，故
    依刑事法律處罰，即足資警惕時，實無為一事二罰再處行政
    罰之必要。且刑事法律處罰，由法院依法定程序為之，較符
    合正當法律程序，應予優先適用。但罰鍰以外之沒入或其他
    種類行政罰，因兼具維護公共秩序之作用，為達行政目的，
    行政機關仍得併與裁處。足見該條立法目的，在於處罰目的
    及方式相同時，若依刑事法律處罰，已足資警惕，即無再為
    行政處罰之必要，而明揭「一事不二罰」之原則。至於罰鍰
    以外之沒入或其他種類行政罰，因兼具維護公共秩序之作用
    ，為達行政目的，行政機關仍得併予裁處。
四、次按被告於緩起訴期間內，有下列情形之一者，檢察官得依
    職權或依告訴人之聲請撤銷原處分，繼續偵查或起訴：一、
    於期間內故意更犯有期徒刑以上刑之罪，經檢察官提起公訴
    者。二、緩起訴前，因故意犯他罪，而在緩起訴期間內受有
    期徒刑以上刑之宣告者。三、違背第253 條之2 第1 項各款
    之應遵守或履行事項者，刑事訴訟法第253 條之3 第1 項亦
    規定明確。案經檢察官為「緩起訴處分」者，於緩起訴之猶
    豫期間內，是否因前開撤銷事由，經檢察官撤銷緩起訴處分
    後提起公訴，猶懸而未定，非俟緩起訴期間屆滿，無從確定
    行為人最終是否未經撤銷緩起訴處分，與具有終局確定力之
    「不起訴處分」不同。因緩起訴期間屆滿前，該緩起訴處分
    仍有被撤銷之可能，倘原處分機關逕予行政裁罰，將使受處
    分人有同時遭受行政罰及刑事處罰之雙重危險，顯與行政罰
    法第26條規定一事不二罰之立法意旨相悖。行政罰法第26條
    第2 項之所定同一行為如經「不起訴處分」或為「無罪」、
    「免訴」、「不受理」、「不付審理」之裁判確定者，得依
    違反行政法上義務規定裁處之，所著重者係在各該事由同具
    終局免受刑事追訴之效力，而無雙重處罰之危險，應認屬列
    舉之事由，「緩起訴處分」既非上開列舉事由，且於緩起訴
    期間屆滿前仍存有雙重處罰之危險，原處分機關自不得於緩
    起訴期間屆滿前，就行為人之同一行為再為關於罰鍰之行政
    裁罰。
五、查異議人即受處分人（下稱異議人）甲○○前揭酒駕行為，
    因同時涉犯刑法第185 條之3 公共危險罪嫌，經警報請臺灣
    高雄地方法院檢察署檢察官偵查後，於97年7 月31日以97年
    度偵字第20177 號為緩起訴處分，緩起訴期間1 年，並應向
    國庫支付5 萬元，該緩起訴處分業於97年8 月25日經臺灣高
    等法院高雄分院檢察署檢察長以97年度上職議字第3791號處
    分書駁回再議而確定，異議人並已於97年9 月11日支付前開
    5 萬元之處分金完畢，緩起訴期間應於98年8 月24日屆滿，
    迄未經撤銷緩起訴等情，業據本院查閱臺灣高等法院被告前
    案紀錄表無誤，並有臺灣高雄地方法院檢察署檢察官97年度
    偵字第20177 號緩起訴處分書、臺灣高等法院高雄分院檢察
    署97年度上職議字第3791號處分書、臺灣高雄地方法院檢察
    署自行收納款項統一收據在卷可稽。上開緩起訴處分確定日
    期為97年8 月25日，緩起訴期間為1 年，應至98年8 月24日
    始屆滿，原處分機關不待緩起訴期間屆滿，查明期間有無經
    檢察官撤銷原處分，繼續偵查後另為不起訴處分，或經起訴
    、聲請簡易判決處刑，而經法院審理後為有罪、無罪、免訴
    、不受理、不付審理之裁判確定之情形，逕於97年10月14日
    為上開裁罰，其中關於罰鍰部分，已違行政罰法第26條「一
    事不二罰」之規定。
六、從而，異議人以原處分關於罰鍰部分，違反一事不二罰之規
    定，聲明異議，為有理由，應由本院將此部分撤銷。至原處
    分關於吊扣駕駛執照、施以道安講習部分，均屬行政罰法第
    26條第1 項後段所稱兼具維護公共秩序作用之罰鍰以外其他
    種類行政罰，原處分機關本得併予裁處，惟異議人既未對上
    開部分聲明異議，自毋庸論列，附此敘明。
七、依道路交通管理處罰條例第87條第2 項，道路交通案件處理
    辦法第20條，裁定如主文。
中    華    民    國    97    年    10    月    27    日
                    交通法庭    法  官  林柏壽
以上正本證明與原本無異。
如不服本裁定，應於收受送達後5 日內向本院提出抗告狀。
中    華    民    國    97    年    10    月    28    日
                                書記官  林國龍


司法院資訊處製作；財團法人民間司法改革基金會備份。
